臺北高等行政法院裁定
110年度訴字第1514號
原      告  張麗美                                
            賴偉傑                                 


共      同
訴訟代理人  王家鋐律師
被      告  新北市政府城鄉發展局

代  表  人  黃國峰          
訴訟代理人  王柏棠          
            劉乃瑄          
            朱庭慶          
上列當事人間都市計畫法事件，原告不服新北市政府民國110年1
0月21日（案號：1109090752號）訴願決定（原處分：新北市政
府城鄉發展局110年2月20日新北城開字第1100324790號、110年4
月29日新北城開字第1100820099號、110年6月15日新北城開字第
1101120568號函併附同文號處分），為訴之追加，本院裁定如下
：
    主  文
原告追加之訴駁回。
訴訟費用由原告負擔。
    理  由
一、按起訴，應以訴狀表明下列各款事項，提出於行政法院為之
    ：⒈當事人，⒉起訴之聲明，⒊訴訟標的及其原因事實；原告
    之訴，有起訴逾越法定期限情形者，行政法院應以裁定駁回
    之；訴狀送達後，原告不得將原訴變更或追加他訴，但經被
    告同意或行政法院認為適當者，不在此限；被告於訴之變更
    或追加無異議，而為本案之言詞辯論者，視為同意變更或追
    加；有下列情形之一者，訴之變更或追加，應予准許：⒈訴
    訟標的對於數人必須合一確定，追加其原非當事人之人為當
    事人，⒉訴訟標的之請求雖有變更，但其請求之基礎不變，⒊
    因情事變更而以他項聲明代最初之聲明，⒋應提起確認訴訟
    ，誤為提起撤銷訴訟，⒌依第197條或其他法律之規定，應許
    為訴之變更或追加，行政訴訟法第105條第1項、第107條第1
    項第6款、第111條第1項至第3項定有明文。又變更或追加之
    新訴，乃獨立之訴，應具備訴訟要件，乃屬當然；因此，如
    變更或追加之新訴，應踐行訴願程序而未踐行、或雖經訴願
    程序，但已逾起訴期間、或變更、追加之確認行政處分無效
    訴訟，未向原處分機關請求確認無效等，縱經被告同意變更
    或追加，亦不因之使變更或追加之訴成為合法（行政訴訟法
    第111條立法理由參照）。另依訴願法第90條規定，訴願決
    定書應附記，如不服決定，得於決定書送達之次日起2個月
    內向行政法院提起行政訴訟。
二、經查：原告因都市計畫法事件，對被告提起行政訴訟，其起
    訴時訴之聲明為「撤銷原處分（民國110年8月3日新北城開
    字第1101419323號函併附同文號處分）暨訴願決定（新北市
    政府訴願決定書案號：1109120995號）」（見本院卷㈠第11
    頁）；俟訴狀送達被告後，原告變更本案訴之聲明，除前開
    聲明事項外，復追加撤銷新北市政府110年10月21日（案號
    ：1109090752號）訴願決定，及被告110年2月20日新北城開
    字第1100324790號、110年4月29日新北城開字第1100820099
    號、110年6月15日新北城開字第1101120568號函併附同文號
    處分（另追加訴請被告返還溢繳之罰鍰、給付一定金額及其
    法定遲延利息，暨假執行部分，嗣後業已撤回，見本院卷㈡
    第5頁至第6頁、第199頁），核此部分屬追加之新訴，乃獨
    立之訴，應具備訴訟要件，方屬適法。則新北市政府110年1
    0月21日（案號：1109090752號）訴願決定已於110年10月22
    日送達原告，此有送達證書為憑（見案號：1109090752號訴
    願卷第229頁），依訴願法第90條規定，原告應於訴願送達
    之次日起2個月內向行政法院提起行政訴訟，始可謂具備訴
    訟要件；然原告迨至111年8月22日方以行政變更聲明暨陳報
    狀追加該部分訴之聲明，此有本院總收文戳為證（見本院卷
    ㈡第5頁），顯已逾起訴之法定不變期間，於法不合。雖原告
    以此部分僅為事實之補充及確認，已為起訴之效力所為，非
    追加新訴；惟原告在起訴時既只載明所欲撤銷之標的為新北
    市政府110年10月21日（案號：1109120995號）訴願決定，
    暨被告110年8月3日新北城開字第1101419323號函併附同文
    號處分，並無關於追加之新訴聲明記載，自不容原告嗣以更
    正、補充或確認方式，於訴訟繫屬中追加聲明請求撤銷未於
    法定期限內起訴之訴訟標的，否則無異使原本不合法之訴變
    為合法，行政訴訟法為保障法安定性所為之起訴期間相關規
    定即形同具文，其所為主張，洵屬無據。是原告追加訴請撤
    銷新北市政府110年10月21日（案號：1109090752號）訴願
    決定，及被告110年2月20日新北城開字第1100324790號、11
    0年4月29日新北城開字第1100820099號、110年6月15日新北
    城開字第1101120568號函併附同文號處分，已逾起訴之法定
    期限，為不合法，應予駁回；至原告原起訴請求撤銷新北市
    政府110年10月21日（案號：1109120995號）訴願決定，暨
    被告110年8月3日新北城開字第1101419323號函併附同文號
    處分部分，由本院另以判決駁回，併此敘明。
三、依行政訴訟法第107條第1項第6款、第104條、民事訴訟法第
    95條、第78條、第85條第1項前段，裁定如主文。
中　　華　　民　　國　　111 　年　　11　　月　　3 　　日
                   臺北高等行政法院第一庭
                             審判長法  官  蕭忠仁
                                   法  官  羅月君
                                   法  官  黃翊哲
上為正本係照原本作成。
如不服本裁定，應於送達後10日內向本院提出抗告狀（須按他造
人數附繕本）。
中　　華　　民　　國　　111 　年　　11　　月　　3 　　日
　　　　　　　　　　　　　     　　書記官　李芸宜